【裁判字號】    96,勞訴,236
【裁判日期】    970612
【裁判案由】    給付資遣費
【裁判全文】
臺灣臺北地方法院民事判決             96年度勞訴字第236號
原      告  乙○○
被      告  日商三菱重工業新幹線工程事務所
法定代理人  甲○○○
訴訟代理人  翁焌旻律師
            高志明律師
            孫創洲律師
上列當事人間給付資遣費事件，本院於民國97年5月19日言詞辯
論終結，判決如下：
    主  文
原告之訴及假執行之聲請均駁回。
訴訟費用由原告負擔。
    事實及理由
甲、程序方面：
    原告經合法通知，未於言詞辯論期日到場，核無民事訴訟法
    第386條所列各款情形，應依被告之聲請，由其一造辯論而
    為判決。
乙、實體方面：
一、原告經合法通知，未於言詞辯論期日到場，惟據其起訴主張
    ：伊自民國93年12月1日起即在被告處連續工作2年，擔任工
    程師一職。被告於95年11月30日以僱傭契約屆期為由將原告
    解僱，惟依據勞動基準法（下稱勞基法）第9條第2項規定，
    不定期勞動契約終止時，僱主應給付預告期間工資及資遣費
    ，惟被告公司並未依法給付原告資遣費342,600元、預告工
    資171,300元，且無故積欠原告95年11月份薪資82,402元、
    應給付紅利76,200元、特別休假期間之工資7日計39,977元
    。雖然被告主張依據95年10月16日之僱傭契約，主張兩造間
    之僱傭契約為訂其之僱傭契約云云。惟依勞基法第9條第2項
    第2款規定，原告與被告間之僱傭契約為不定期之僱傭契約
    ，被告拒絕給付上開金錢，並無理由。並聲明：(一)被告應給
    付原告712,479元，及自起訴狀繕本送達翌日起至清償日止
    ，按年息5%計算之利息。(二)願供擔保請准宣告假執行。
二、被告辯以：
  (一)兩造間之勞動契約之工作內容為臺灣高鐵工程，係屬需較長
    、特定之期間始能完成之特定性工作。就被告「三菱重工業
    新幹線工程事務所」之名稱、成立目的與法律性質觀之，原
    告於締結契約時自應已明確認知系爭勞動契約之工作內容為
    完成臺灣高鐵工程此一特定性工作，且兩造間之勞動契約亦
    約定勞動期間在一定期限屆期或終了，故本件勞動契約自屬
    特定性工作之定期契約。
  (二)原告上列各項請求，於法無據，說明如下：
  1.原告主張95年11月薪資遭剋扣部分：
    原告於95年10月間，係浮報其工作時數而溢領薪資，嗣後經
    被告核對相關員工之出缺勤資料後發現原告有虛增工作時數
    之情事，方於95年11月原告薪資中扣除溢領薪資部分。
  2.原告主張資遣費及預告期間工資部分：
    兩造間之勞動契約係屬特定性工作之定期契約，而原告乃係
    因所從事之工作已於95年11月20日全面結束，故系爭勞動契
    約亦已於95年11月30 日因合約期滿而終止，並非由被告事
    先預告原告終止勞動契約關係，依勞基法第18條第2款之規
    定，定期勞動契約期滿離職者，僱主並無支付資遣費之義務
    。且本件勞動契約並非由被告預告通知終止，被告亦無支付
    所謂預告期間工資之必要。
  3.原告主張紅利部分：
    依兩造間之勞動契約第2.3.3.1條、第2.3.3.2條之約定，原
    告既已於95年11月30日因勞動契約期滿而離職，是被告縱始
    於95年12月15日發放紅利予員工，原告亦非屬紅利發放之對
    象，故原告主張被告應支付原告相當於一個半月薪資之紅利
    云云，當屬無據。
  4.原告主張特別休假期間工資部分：
    依兩造間勞動契約第2.5.3.1條規定，及原告直至95年11月
    30日離職為止，共已使用16日之特別休假之事實，其未休之
    特別休假僅餘6日，且被告於本院訴訟進行中已給付上開特
    別休假期間工資及其利息，是原告此部分之請求，亦非有據
    。
  (三)並聲明：1.原告之訴及其假執行之聲請均駁回。2.如受不利
    之判決，願以現金或銀行可轉讓定存單供擔保請准宣告免為
    假執行。
三、兩造不爭執之事實：
  (一)兩造於93年12月1日簽訂僱傭契約書，約定由被告僱用原告
    擔任工程師，從事被告所承攬之臺灣高速鐵路核心機電系統
    之纜線鋪設及纜線溝蓋之修復工程。契約期間自93年12月1
    日起至94年8月31日止，其後由於臺灣高速鐵路工程之施工
    進度延宕，未於預定時程內完工，雙方乃多次協議延長僱用
    期間至95年11月30日止。
  (二)原告於95年11月27日填寫員工離職申請書，其中離職理由記
    載為契約期滿。
  (三)原告95年7月份薪資為172,139元、95年8月份薪資為180,684
    元、95年9月份薪資為202,502元。
  (四)原告因尚有6日特別休假未休，而應由被告發給之工資及其
    利息，被告業已於97年1月31日給付原告特別休假未休之工
    資10,158元及於97年3月7日給付原告其利息646元。
四、原告主張依勞動基準法第9條、第17條、第39條及兩造間勞
    動契約規定請求被告給付薪資、預告期間工資、資遣費、獎
    金及特休未休之工資共計712,479元及其法定利息云云，為
    被告所否認，並以上開情詞置辯。是兩造之爭點厥為：(一)兩
    造間之勞動契約是否為特定性工作之定期契約？(二)兩造契約
    是否因定期契約屆期而終止，或係被告依勞動基準法第11條
    第1、4款規定而終止？(三)原告可否請求被告給付資遣費？(四)
    原告可否請求被告給付未休假之薪資？
五、經查：
  (一)兩造間之勞動契約為特定性工作之定期契約：
  1.按勞動契約，分為定期契約及不定期契約。臨時性、短期性
    、季節性及特定性工作得為定期契約；有繼續性工作應為不
    定期契約。定期契約屆滿後，有左列情形之一者，視為不定
    期契約：一勞工繼續工作而雇主不即表示反對意思者。二雖
    經另訂新約，惟其前後勞動契約之工作期間超過90日，前後
    契約間斷期間未超過30日者。前項規定於特定性或季節性之
    定期工作不適用之。勞動基準法第9條定有明文。而所謂特
    定性工作依勞動基準法施行細則第6條第4款規定，係指可在
    特定期間完成之非繼續性工作。其工作期間超過一年者，應
    報請主管機關核備。是以，定期勞動契約中之特定性工作，
    係以工作內容是否有繼續性為其判斷基礎，且並不以有明確
    之終止日期為必要，如其終止日期可得確定，仍不失為定期
    契約之一種。又按勞動基準法所稱「非繼續性工作」係指雇
    主非有意持續維持之經濟活動，而欲達成此經濟活動所衍生
    之相關職務工作而言。至於實務上認定工作職務是否為非繼
    續性，當視該事業單位之職務（工作）說明書等相關文件載
    明之職務，或企業內就同一工作是否有不定期契約工及定期
    契約工同時從事該相同工作，如有之，應視為有繼續性工作
    之繼續性工作之認定參據。至於「短期性工作」與「特定性
    工作」如何認定疑義，就勞動基準法之立法原旨，該法第9
    條所稱「短期性工作」是謂工作標的可於預見期間完成，完
    成後別無同樣工作標的者。「特定性工作」是謂某工作標的
    係屬於進度中之一部份，當完成後其所需之額外勞工或特殊
    技能之勞工，因已無工作標的而不需要者（行政院勞工委員
    會台勞資二字第0011362號函參照）。
  2.「特定性工作」是謂某工作標的係屬於進度中之一部分，當
    完成後其所需之額外勞工或特殊技能之勞工，因已無工作標
    的而不需要者；例如，事業單位在標到工程後，僱用人工從
    事工作，一旦工程完成即不再僱用，自可屬之；另是否為特
    定性工作之定期契約，並不以有明確之終止日期為必要，如
    以特定工作完成時為終止之期日，其終止日期亦可得確定，
    仍不失為定期契約之一種。判斷是否為勞動基準法第九條及
    同法施行細則第6條第4款所定「特定性工作」，應視該工作
    是否為可在特定期間完成之非繼續性工作，所稱「可在特定
    性期間完成」，是為概括性之用語，則須視契約中雇主提供
    之勞務內容，及原被告雙方訂立契約目的而定。本件由被告
    之名稱「日商三菱重工業新幹線工程事務所」，可知其係為
    「新幹線（高速鐵路之日文名稱）工程」而成立之事務所。
    又原告所提出之僱用契約書（見本院勞調卷第6頁至第19 頁
    、第27頁）明確約定勞動期間，惟因工程延宕而多次延長勞
    動期間，仍不失為特定性工作之定期勞動契約。
  3.按勞動契約，分為定期契約及不定期契約。臨時性、短期性
    、季節性及特定性工作得為定期契約；有繼續性工作應為不
    定期契約。定期契約屆滿後，有左列情形之一者，視為不定
    期契約：一、勞工繼續工作而雇主不即表示反對意思者。二
    、雖經另訂新約，惟其前後勞動契約之工作期間超過九十日
    ，前後契約間斷期間未超過三十日者。前項規定於特定性或
    季節性之定期工作不適用之。勞基法第9條定有明文。本院
    認定兩造間之勞動契約係屬特定性工作之勞動契約，則原告
    主張系爭勞動契約依據勞基法第9條第2項第2款為不定期契
    約顯不足採，故原告主張為無理由。
  (二)兩造契約係因定期契約屆期而終止：
    承前述，兩造間之勞動契約為定期契約，而被告主張原告於
    員工離職申請書（見本院勞調卷第55頁）上亦載明離職理由
    為契約期滿，又原告並未否認，亦無爭執，足證原告知悉其
    離職係因定期契約屆期。
  (三)原告不可向被告請求給付預告期間工資及資遣費：
    承前述，兩造間之勞動契約為定期契約。有左列情形之一者
    ，勞工不得向雇主請求加發預告期間工資及資遣費：一、依
    第12條或第15條規定終止勞動契約者。二、定期勞動契約期
    滿離職者。勞基法第18條定有明文。故原告向被告請求給付
    預告期間工資及資遣費為無理由，應不准許。
  (四)原告主張被告剋扣其95年11月薪資，為無理由：
    經查被告辯原告於95年10月間浮報其工作時數而溢領薪資，
    嗣後經被告核對相關員工之出缺勤資料後發現原告有虛增工
    作時數之情事，方於95年11月原告薪資中扣除溢領薪資部分
    。且查原告進行纜線鋪設及纜線溝蓋修復工作時，必須與材
    料搬運車輛司機及安全管理員等，共同搭乘材料搬運車輛一
    同前往工地現場施工，故原告與材料搬運車輛司機及安全管
    理員之工作時數應為一致，然95年11月間，經被告比對與原
    告相同工作團隊之材料搬運車輛司機及安全管理員之工作時
    數時，與原告所填寫之工作時數竟有嚴重出入，被告始知悉
    原告大量浮報工作時數之情事。故被告於仔細核對原告與其
    工作團隊人員之工作時數，並統計原告95年10月間之正確工
    作時數後，計算出原告於95年10月間之薪資共溢領82,402元
    ，故被告於發放原告95年11月薪資時，自其中扣除82,402元
    ，有被告工作規則在卷可稽（本院卷第37頁）。則被告並無
    原告所指稱無正當理由剋扣薪資之情形，堪以認定，是以原
    告主張被告剋扣其95年11月薪資，為無理由。
  (五)原告不可請求被告給付紅利（獎金）：
    兩造間勞動契約第2.3.3.1條固約定「甲方（被告）得於每
    年6月15日及12月15日各給付乙方（原告）一個半月份之薪
    資作為獎金」，然系爭勞動契約第2.3.3.2條復約定「前款
    獎金之發放對象以發放當日仍在職之員工為限」。經查原告
    既已於95年11月30日因勞動契約期滿而離職，是被告縱始於
    95年12月15日發放獎金予員工，依上開契約第2.3.3.2條約
    定，原告亦非屬獎金發放之對象，故原告主張被告應支付原
    告相當於一個半月薪資之紅利云云，顯屬無據。
  (六)原告不可請求被告給付未休假之薪資：
    被告主張未休假薪資之本金部份已於97年1月30日匯款給原
    告，利息部份亦於97年3月7日匯款給原告，而原告並未到場
    爭執（見本院卷第55頁），並有被告提出之匯款單2紙附卷
    可憑（見本院卷第38至41頁）。故原告此部分之主張，亦顯
    無理由，不應准許。
六、綜上所述，原告主張依勞動基準法第9條、第17條、第39條
    及兩造間勞動契約規定請求被告給付薪資、預告期間工資、
    資遣費、紅利及特休未休假之薪資共計712,479元及其法定
    利息云云，即無可採，應予駁回。原告之訴既經駁回，其假
    執行之聲請即失所附麗，應併予駁回。
七、因本案事證已臻明確，兩造其餘主張陳述及所提之證據，均
    毋庸再予審酌，附此敘明。
八、據上論結，本件原告之訴為無理由，爰依民事訴訟法第385
    條第1項前段、第78條，判決如主文。
中    華    民    國    97    年    6    月    12    日
                      勞工法庭  法  官  曾啟謀
以上正本係照原本作成
如對本判決上訴，須於判決送達後20日內向本院提出上訴狀
中    華    民    國    97    年    6    月    18    日
                                書記官  王月伶


司法院資訊處製作；財團法人民間司法改革基金會備份。
